【裁判字號】    90,訴,190
【裁判日期】    900716
【裁判案由】    侵權行為損害賠償
【裁判全文】
臺灣花蓮地方法院民事判決                            九十年度訴字第一九○號
    原      告  乙○○
    法定代理人  甲○○
    被      告  丙○○
右當事人間請求侵權行為損害賠償事件，本院判決如左：
    主    文
原告之訴駁回。
訴訟費用由原告負擔。
    事    實
甲、原告方面：
一、聲明：
（一）被告應給付原告新台幣（下同）一百四十九萬零四百五十九元及自訴狀繕本送
      達之翌日起至清償日止，按週年利率百分之五計算之利息。
（二）訴訟費用由被告負擔。
（三）原告願供擔保請准宣告假執行。
二、陳述：
（一）被告於民國八十八年四月一日十一時三十分許，駕駛車號ＪＢ－二九二七號自
      小客車，沿花蓮縣一九三號公路，由南往北行駛，於行經該路二公里又七百公
      尺彎道時，本應注意車前狀況及減速慢行，作隨時停車之準備及採取必要之安
      全措施，然被告卻疏忽未注意，致與騎乘車號ＡＢ－四九六號輕型機車之原告
      對撞，致原告受有頭部外傷併腦挫傷及顱內多處出血，右側肢體部份癱瘓等之
      傷害。
（二）按因故意或過失，不法侵害他人之權利者，負損害賠償責任；又不法侵害他人
      身體或健康者，對於被害人因此喪失或減少勞動能力或增加生活上之需要時，
      應負損害賠償責任；不法侵害他人之身體、健康、名譽、自由、信用、隱私、
      貞操或不法侵害其他人格法益而情節重大者，被害人雖非財產上之損害，亦得
      請求賠償相當之金額。民法第一百八十四條第一項前段、第一百九十三條第一
      項、第一百九十五條第一項定有明文。被告疏未注意車前狀況及減速慢行致撞
      擊原告騎乘機車，使原告受有重傷害，二者有因果關係，被告負損害賠償責任
      。原告所受損害明細如下：
      (1)醫療費用：三六、六一三元。
      (2)增加生活上需要：一五三八四六元。（甲○○購買保養品為原告補充營養。
      (3)減少勞動能力：八０００００元，原告為四十五年九月二十七日生，平日以
        撿拾石頭維生，月入約二、三萬元，距六十歲為止尚餘十七年六個月可工作
        ，以最低工資每月一五八四０計算，依霍夫曼式扣除中間利息為00000
        00元，減縮僅請求八十萬元。
      (4)五０００００元，原告正值壯年遭此車禍意外，現已成植物人無恢復之希望
        ，人生已陷入絕境，爰請求五十萬元之精神慰撫金。
（三）本件肇事地點為彎道，而八十八年偵三五三五不起訴處分中被告陳明當時其係
      正要加油轉彎，並沒有做到減速。而不起訴處分理由中並沒考慮此點。
三、證據：提出民事裁定、診斷證明書、霍夫曼係數表各一件、醫療費用收據十三紙
    、統一發票九紙（均影本）為證。
乙、被告方面：
一、聲明：
    原告之訴駁回。
二、陳述：
（一）原告行經未劃線之道路彎道，並未靠右行駛，且未依交通規則規定減速慢行，
      反而高速行駛，致重心不穩落入來車道，被告雖依交通規則減速靠右行駛進入
      彎道，仍不免於與原告騎乘之機車對撞，致原告落地重傷，但是就當時狀況而
      言，是原告本身過失所引起之車禍，被告就車禍之發生，並無過失可言，臺灣
      省花東區車輛行車事故鑑定意見為「原告未靠右行駛為肇事原因，而被告駕駛
      小客車無肇事因素」。
（二）侵權行為須行為人就侵害他人權利之行為，在主觀上有故意或過失為限，本件
      車禍被告業經臺灣花蓮地方法院檢察署及臺灣高等法院花蓮分院檢察署不起訴
      處分在案。原告即不得請求被告賠償，原告之訴顯無理由。
三、證據：提出鑑定意見書、不起訴處分書、處分書各一件（均影本）為證。
    理    由
一、(1)因故意或過失，不法侵害他人之權利者，負損害賠償責任。故意以背於善良風
      俗之方法，加損害於他人者亦同。
      違反保護他人之法律，致生損害於他人者，負賠償責任。但能證明其行為無過
      失者，不在此限。
     （民法第一百八十四條）
    (2)侵權行為所發生之損害賠償請求權，以有故意或過失不法侵害他人權利為其成
      立要件，若其行為並無故意或過失，即無賠償之可言，第三人所有之財產，如
      有足以信其屬債務人所有之正當理由，則請求查封之債權人，尚不得謂之有過
      失。
      （最高法院四十九年度台上字第二三二三號判例）
二、兩造爭執要旨：
    原告主張：
    被告駕車疏未注意車前狀況及減速慢行致撞擊原告騎乘機車，致原告受有頭部外
    傷併腦挫傷及顱內多處出血，右側肢體部份癱瘓等之傷害。依民法第一百八十四
    條第一項前段、第一百九十三條第一項、第一百九十五條第一項請求被告賠償損
    害。
    被告抗辯：
    本件車禍經鑑定結果被告並無肇事因素，且經不起訴處分在案。
三、經查：
  (1)本件車禍經臺灣省花東區車輛行車事故鑑定意見為「乙○○駕駛輕型機車行經未
    劃標線道路之彎道，未靠右行駛為肇事原因，丙○○駕駛小客車無肇事因素」，
    有被告提出原告不爭執之鑑定意見書影本一件可考。
  (2)依花蓮縣警察局新城分局北埔派出所繪製道路交通事故調查圖及表，被告（丙○
    ○）停車邊線為一．四公尺，而魏車輪距約二公尺，足見被告已儘可能靠右行駛
    ，同時乙○○則並未靠右行駛，．．．依報告表所載，當日天氣晴朗，視距良好
    ，道路為無缺陷柏油路面，該路段為四十公里時，常人於看見狀況後視神經將訊
    息傳導玉腦部再指令雙手閃避之反應距離為八．三二公尺，另「一般公路汽車煞
    車距離、行車速度對照表」所載，汽車行駛於乾燥瀝青路面時，其煞車距離為七
    ．四至九公尺，二者相加之十五．七二公尺至十七．三二公尺，即為依最高速限
    於該路段行駛時之合理煞停距離，對照被告之煞停距離為十二公尺，足見被告並
    未超速行駛，現場未存煞車痕乃屬合理。綜上，乙○○雖受有重傷害，惟被告既
    無任何過失之處乙節，業經臺灣花蓮地方法院檢察署八十八年度偵字第三四三五
    號認定而為不起訴處分在案，嗣經原告訴訟代理人甲○○再議亦經臺灣高等法院
    花蓮分院檢察署駁回，有被告提出原告不爭執之不起訴處分書、處分書影本各一
    件為證。再者，被告雖曾於前開偵查案件中陳述：車禍時因我剛好轉彎過去，正
    要加油，車禍後我來不及緊急煞車等語（見八十八年度偵字第三四三五號不起訴
    處分書），惟被告前開陳述非即可推論被告未減速。原告主張尚難信為真實，被
    告抗辯堪足採信。
四、綜上所述，原告依侵權行為之法律關係請求被告給付原告一百四十九萬零四百五
    十九元及自訴狀繕本送達之翌日起至清償日止，按週年利率百分之五計算之利息
    於法無據，應予駁回。
五、原告之訴既經駁回，其假執行之聲請，因訴之駁回而失所附麗，不應准許。
六、因本件事證已臻明確，兩造其餘攻擊防禦方法，經核與本件判決結果不生影響，
    自無庸再予逐為審酌論述。
七、據上論結，原告之訴為無理由，依民事訴訟法第七十八條，判決如主文。
中      華      民      國    九十      年      七      月      十六    日
                                        臺灣花蓮地方法院民事庭
~B法      官  林麗玉
右正本証明與原本無異。
如對本判決不服，應於送達後廿日內，向本院提出上訴狀（應抄附繕本）。
~B法院書記官  林揚奇
中      華      民      國    九十      年      七      月      十七    日


司法院資訊處製作；財團法人民間司法改革基金會備份。
